【裁判字號】    92,易,335
【裁判日期】    920530
【裁判案由】    毒品危害防制條例
【裁判全文】
臺灣士林地方法院刑事判決                          九十二年度易字第三三五號
    公  訴  人  臺灣士林地方法院檢察署檢察官
    被      告  甲○○
右列被告因違反毒品危害防制條例案件，經檢察官提起公訴（九十二年度偵字第四○
九號），本院判決如左：
    主  文
甲○○施用第二級毒品，累犯，處有期徒刑肆月，如易科罰金，以參佰元折算壹日。
    事  實
一、甲○○曾因違反麻醉藥品管理條例案件，經本院以八十六年度易字第一八九二號
    刑事判決處有期徒刑八月，經提起上訴，為臺灣高等法院以八十六年上易字第六
    七九九號刑事判決上訴駁回確定，並於民國八十八年三月六日執行徒刑完畢；又
    前於八十三年間，因違反麻醉藥品管理條例案件，經本院判處有期徒刑六月、緩
    刑四年確定，嗣因緩刑被裁定撤銷，接續執行至八十八年八月二十一日縮刑期滿
    。復因施用毒品案件，經本院裁定送觀察、勒戒後，認無繼續施用毒品之傾向，
    由臺灣士林地方法院檢察署檢察官於八十七年十月二十日，以八十七年度偵字第
    六八二六號不起訴處分確定。詎甲○○仍不知悔改，又基於施用第二級毒品犯意
    ，於九十一年九月十一日十八時採尿往前回溯四日內某時（採尿前滯留警局時間
    應予排除），在不詳處所，施用第二級毒品安非他命，嗣為警於同年月十一日十
    六時三十分許，持本院法官核發之搜索票，至住處當場搜索查獲扣得甲○○所有
    準備供施用海洛因之注射針筒一支、供施用含海洛因成分之殘渣袋四只及吸管一
    支（另涉施用第一級毒品犯行，業經本院另案審結），經採其尿液送驗而查悉上
    情。而甲○○因施用毒品犯行經本院以九十一年毒聲字第一０一九號裁定經送觀
    察、勒戒後，認有繼續施用毒品之傾向。
二、案經臺灣士林地方法院檢察署檢察官自動檢舉簽分偵查起訴。
    理  由
一、訊據被告甲○○矢口否認有何施用毒品安非他命犯行，初辯稱：為警查獲逮捕前
    一日，伊胞兄顏雙賢曾經前往伊住處找伊，二人在房間內討論事情，當時顏雙賢
    有拿出安非他命放在鋁箔紙上燒烤施用，伊可能吸到二手煙云云，旋又改稱：伊
    將自己施用海洛因所用之吸管製杓子交予顏雙賢勻取安非他命，之後自己又用同
    一杓子勻取海洛因施用，可能因而施用到安非他命云云。惟查：
(一)被告於九十一年九月十一日為警查獲所採尿液，經送法務部調查局以氣相層析質
    譜儀分析法鑑驗結果，呈甲基安非他命陽性反應（即施用安非他命之代謝物），
    此有該局九十一年七月三日（九一）綱得字第０八五０四號鑑定通知書在卷可稽
    。
(二)被告對於自己尿液呈安非他命陽性反應，初稱因吸入二手煙所致，旋又改稱使用
    顏雙賢勻取安非他命之同一杓子勻取海洛因施用，可能因此混入安非他命云云，
    核其前後所辯不一，真實性已屬可疑；且按吸入安非他命或煙毒之二手煙，在文
    獻上雖尚無能否從尿液中檢驗出甲基安非他命或煙毒反應之研究報告，然按法務
    部調查局檢驗甲基安非他命或煙毒案件經驗研判，若非長時間與吸毒者直接相向
    且存心吸入吸毒者所呼出之煙氣，或若非共處於空間狹小之密閉，並故意大量吸
    入該氣體，以二手煙可能存在之低劑量甲基安非他命或煙毒，應不致在尿液中檢
    驗出煙毒或甲基安非他命反應，此有法務部調查局（８２）陸（一）00000
    000號、（８３）發技一字第０六０號函足憑。被告於本院調查時自承伊和顏
    雙賢共處房間有二至三坪且有窗戶，已難認係狹小密閉空間，參以安非他命之販
    售價格非低，施用者多僅將少量安非他命燃燒後供己吸用，當不致故讓其擴散他
    處，又縱有擴散至他處，經空氣傳播稀釋後，倘非基於施用之故意，刻意接近施
    用者，並儘速大量吸入該氣體，其濃度亦不足使他人吸入並經人體代謝後，尚能
    從其尿液中排出，致使呈安非他命陽性反應，而被告自稱顏雙賢施用安非他命之
    同時，伊則在旁注射海洛因，衡情當無再行故意吸入大量安非他命燒烤氣體之必
    要及可能，是被告縱吸入二手煙，然其中可能存在之低劑量安非他命，應不致在
    尿液中檢驗出安非他命反應，又安非他命與海洛因藥性迥異，使用同一杓子勺取
    二種毒品，已非事理之常，又果真為之，以毒品市價非微，勺取毒品時，勢必盡
    可能避免杓上殘留毒品，以免浪費，是縱或仍有殘留，其量勢必甚微，該等微量
    殘餘即便混入其他毒品施用，應不致因此產生毒品代謝陽性反應，是被告前開所
    辯，均不足採。
(三)至被告另辯稱自己施用海洛因，不可能再施用安非他命云云。然被告前有施用安
    非他命之犯行前科，業據被告自承在卷，且施用毒品者同時施用海洛因及安非他
    命之情形，並非少見，尤以被告於偵查中供承：因擔任廚師工作，為求提神而施
    用海洛因，惟海洛因為中樞神經抑制劑，施用後非僅無法產生清醒作用，施用者
    反會產生嗜睡情狀，反觀安非他命為中樞神經興奮劑，施用後產生亢奮、清醒之
    效果，被告所稱藉用毒品提神之說如係屬實，其因而施用具亢奮、提神功效之毒
    品安非他命，自非全無可能，是被告此部分所辯，要不足為有利其認定之依據。
(四)再者，甲基安非他命經口服投與後約百分之七十於二十四小時內自尿中排出，約
    百分之九十於九十六小時內自尿中排出，由於目前國內尿液中甲基安非他命之檢
    驗僅為鑑定其是否呈陽性反應，尚未定其含量，且甲基安非他命成分之檢出與其
    投與方式、投與量、個人體質、採尿時間與檢測儀器之精密度等諸多因素有關，
    因此僅憑尿中呈安非他命陽性反應，並無法確實推算吸食時間距採集時間之長短
    ，惟依上述資料推斷，最長可能不會超過四日，此亦有行政院衛生署藥物食品檢
    驗局八十一年二月八日（８１）藥檢壹字第○○一一五六號函可查。本件被告於
    採尿時間即九十一年九月十一日十八時為警查獲所採尿液，經法務部調查局以氣
    相層析質譜儀分析法檢驗確認既呈甲基安非他命陽性反應，依上說明，堪認被告
    於採尿前四日內某時（為警查獲後滯留警局之時間，應予扣除）有施用安非他命
    之犯行無訛。
(五)被告曾因施用毒品案件，經本院裁定送觀察、勒戒後，認無繼續施用毒品之傾向
    ，由臺灣士林地方法院檢察署檢察官於八十七年十月二十日，以八十七年度偵字
    第六八二六號不起訴處分確定，又因本件施用毒品犯行，經本院以九十一年毒聲
    字第一０一九號裁定經送觀察、勒戒後，認有繼續施用毒品之傾向，有臺灣士林
    地方法院檢察署刑案資料查註紀錄表一紙、臺灣士林看守所九十一年九月二十日
    士所戒字第０九一０００四五四八號函所附有無繼續施用毒品之傾向證明書一份
    附卷可稽，被告二犯本案施用毒品犯行，事證明確，應予依法論科。
二、查安非他命為毒品危害防制條例第二條第二項第二款所稱之第二級毒品。又犯毒
    品危害防制條例第十條施用毒品之罪者，檢察官應先將被告送觀察、勒戒，經觀
    察、勒戒後，無繼續施用毒品傾向者，應由檢察官為不起訴處分，有繼續施用毒
    品之傾向者，由檢察官聲請法院裁定令入戒治處所施以強制戒治；依前開規定為
    不起訴處分後，五年內再犯施用毒品之罪，經觀察、勒戒後，認有繼續施用毒品
    之傾向或三犯以上者，不適用前項規定，但應由檢察官聲請法院裁定令入戒治處
    所施以強制戒治，毒品危害防制條例第二十條定有明文。本件被告前因施用毒品
    案件，經觀察、勒戒後，認無繼續施用毒品傾向，經檢察官為不起訴之處分後，
    五年以內因本案而二犯同一法條罪名，經裁定送觀察、勒戒後，認有繼續施用毒
    品之傾向，已如前述，依上開規定，自應依法處罰。核被告所為，係犯毒品危害
    防制條例第十條第二項之施用第二級毒品罪，其持有毒品進而施用，持有第二級
    毒品安非他命之低度行為，應為施用毒品之高度行為所吸收，不另論以持有毒品
    罪。又被告有事實欄所示前科，此有臺灣高等法院被告全國前案紀錄表附卷可考
    ，其於有期徒刑執行完畢後五年內，再犯本件有期徒刑以上之罪，為累犯，應依
    刑法第四十七條規定，加重其刑。爰審酌被告曾因施用毒品犯行而送觀察、勒戒
    後，仍不知悛悔，復再施用第二級毒品，顯已有成癮性，惟念其吸用毒品乃戕害
    身心健康，尚未危及他人，惟犯後猶執詞卸責，未見悔意，並其犯罪之動機、目
    的、智識程度等一切情狀，量處如主文所示之刑，並諭知易科罰金之折算標準，
    以示懲儆。
據上論斷，應依刑事訴訟法第二百九十九條第一項前段，毒品危害防制條例第十條第
二項，刑法第十一條、第四十七條、第四十一條第一項，罰金罰鍰提高標準條例第二
條，判決如主文。
本案經檢察官張紜瑋到庭執行職務。
中      華      民      國    九十二    年      五      月     三十     日
                                臺灣士林地方法院刑事第四庭
                                    審判長法  官  謝  靜  恒
                                          法  官  洪  慕  芳
                                          法  官  吳  祚  丞
右正本證明與原本無異。
如不服本判決應於送達後十日內向本院提出上訴狀。
                                          書記官  林  立  原
中      華      民      國    九十二    年      六      月      三      日
附錄本判決論罪科刑依據之法條：
毒品危害防制條例第十條第二項：
  施用第二級毒品者，處三年以下有期徒刑。


司法院資訊處製作；財團法人民間司法改革基金會備份。
